最高法院刑事判決　　　　　　一○○年度台上字第五七八三號
上　訴　人　蔡賢明
上列上訴人因違反毒品危害防制條例案件，不服台灣高等法院台
中分院中華民國一○○年八月二日第二審判決（一○○年度上訴
字第九七○號，起訴案號：台灣彰化地方法院檢察署一○○年度
偵字第七三八號「原判決誤載為七二八號」），提起上訴，本院
判決如下：
    主  文
上訴駁回。
    理  由
按刑事訴訟法第三百七十七條規定，上訴於第三審法院，非以判
決違背法令為理由，不得為之。是提起第三審上訴，應以原判決
違背法令為理由，係屬法定要件。如果上訴理由書狀並未依據卷
內訴訟資料，具體指摘原判決不適用何種法則或如何適用不當，
或所指摘原判決違法情事，顯與法律規定得為第三審上訴理由之
違法情形，不相適合時，均應認其上訴為違背法律上之程式，予
以駁回。本件原判決已敘明依憑上訴人蔡賢明於警詢、檢察官訊
問時及第一審、原審之自白，核與證人即購買第二級毒品甲基安
非他命之洪佳憲、賴正浩、楊朝崑、陳賜福、林明俊於警詢、檢
察官訊問時之證述相符，參酌卷附警方對上訴人、洪佳憲所使用
門號0000000000、0000000000行動電話實
施通訊監察所得通訊監察錄音譯文，並有原判決附表二編號二、
三、五所示經鑑定含有甲基安非他命成分之透明結晶六包、行動
電話機具二支、ＳＩＭ卡三張等物品扣案可為佐證，資以認定上
訴人有原判決事實欄所記載之犯罪事實。並敘明上訴人有原判決
事實欄所示前科犯罪、判刑及執行情形，有卷附台灣高等法院被
告（蔡賢明）前案紀錄表可憑。其受有期徒刑之執行完畢後，五
年以內故意再犯毒品危害防制條例第四條第二項之有期徒刑以上
之罪，應依刑法第四十七條第一項之規定，均論以累犯並加重其
刑（法定本刑為無期徒刑部分，依法不予加重）；又上訴人犯同
條例第四條第二項之販賣第二級毒品罪，於偵查中及審判中均自
白，爰依同條例第十七條第二項規定，均減輕其刑，並先加後減
之。因而維持第一審論以上訴人販賣第二級毒品罪（累犯），共
計九罪，各量處有期徒刑三年十月，並諭知相關之從刑，暨就所
處有期徒刑部分定應執行有期徒刑六年六月之科刑判決，駁回上
訴人在第二審之上訴。原判決已敘明所依憑之證據及其認定之理
由，所為論斷與卷內證據資料相符，從形式上觀察，並無何違背
法令之情形存在。上訴意旨略以：(一)上訴人於民國九十九年十一
月二十三日遭違法羈押，進而不法延長羈押，並禁止接見、通信
，因未收受押票，致未及申請法律扶助，原審論處上訴人販賣第
二級毒品罪刑，於法不合。(二)通訊監察執行機關及法院未依通訊
保障及監察法第十五條規定，將通訊監察結果通知上訴人，依同
法第五條第五項規定，執行通訊監察所取得之內容或衍生之證據
，不得採為證據。原判決採取卷附通訊監察錄音譯文，據以認定
上訴人犯罪事實，有採證不合證據法則之違法。(三)上訴人於偵查
中供出毒品來源係楊錫隆，並因而查獲，原審未詳予查證，即未
依毒品危害防制條例第十七條第一項之規定，予以減輕其刑，有
調查職責未盡及判決適用法則不當之違法。(四)上訴人每次販賣甲
基安非他命之金額，僅為新台幣（下同）五百元或一、二千元，
犯罪所得無多，原審卻量處上訴人重刑，不合比例、平等原則。
(五)上訴人另犯販賣第二級毒品等罪，原審未予合併審理，致分別
經判處罪刑，有欠公允，並影響上訴人所犯數罪併合處罰云云。
經查：(一)稽之卷內資料，上訴人於第一審、原審均對被訴犯罪事
實為認罪之答辯，且從未於第一審、原審陳明其有意向財團法人
法律扶助基金會申請法律扶助，而第一審、原審審判長皆已指定
公設辯護人為上訴人辯護，所踐行訴訟程序難謂於法有違。(二)原
判決已詳為敘明卷附通訊監察錄音譯文係依法取得，具有證據能
力所憑理由（見原判決第四、五頁），尚無不合。上訴意旨所指
違反通訊保障及監察法第十五條之規定，並不適用同法第五條第
五項有關執行通訊監察所取得內容或衍生之證據，不得採為證據
之規定。上訴意旨指摘原判決採取卷附通訊監察錄音譯文，據以
認定上訴人犯罪事實，有採證不合證據法則之違法云云，殊不足
取。(三)原判決已援引台灣彰化地方法院檢察署、彰化縣警察局彰
化分局、憲兵司令部彰化憲兵隊就有否因上訴人供出毒品來源而
查獲其他正犯或共犯一節所具覆函，加以說明上訴人所為仍不符
毒品危害防制條例第十七條第一項減輕其刑之規定（見原判決第
十一頁），因此未據以減刑，並無上訴意旨所指應於審判期日調
查之證據未予調查或判決適用法則不當之違法可言。(四)量刑之輕
重，係屬事實審法院得依職權自由裁量之事項，苟以行為人之責
任為基礎，並已斟酌刑法第五十七條各款所列情狀，而未逾越法
定刑度，即不得遽指為違法。原判決已說明第一審法院斟酌刑法
第五十七條各款所列情形，就上訴人所犯販賣第二級毒品九罪，
各量處有期徒刑三年十月，定應執行有期徒刑六年六月，以上訴
人所犯毒品危害防制條例第四條第二項之法定本刑為無期徒刑或
七年以上有期徒刑，得併科一千萬元以下罰金，經依法加重、減
輕其刑，已屬從輕量刑，上訴人主張量刑過重，洵無足取之理由
（見原判決第十三、十四頁），所為刑之量定既未逾越法定刑度
，又無濫用量刑權限之情形，核屬原審量刑職權之合法行使，無
上訴意旨所指量刑不合比例、平等原則之違法。(五)原判決理由已
敘明上訴人另犯販賣第一級、第二級毒品等罪，業經檢察官另行
提起公訴，並已由台灣彰化地方法院一○○年度訴字第一五三號
、台灣高等法院台中分院一○○年度上訴字第七九七號審理，並
無從併案審理（見原判決第二、三頁），於法無違。上訴意旨就
此既未具體指稱原判決所為說明有何違法、不當之處，並非適法
之上訴第三審理由。至於上訴人所犯數罪，倘合於刑法第五十條
、第五十三條有關數罪併罰之規定，經分別判決確定，檢察官應
依刑事訴訟法第四百七十七條之規定，聲請犯罪事實最後判決之
法院定其應執行之刑，不致於影響上訴人之權益，附此指明。上
訴意旨仍執陳詞，或再為事實上之爭執，或徒憑己見，就原審調
查、取捨證據及判斷其證明力之適法行使，及判決內已明白論斷
之事項，任意指摘為違法，均不能認係適法之第三審上訴理由。
依上開說明，其上訴違背法律上之程式，予以駁回。
據上論結，應依刑事訴訟法第三百九十五條前段，判決如主文。
中    華    民    國  一○○  年    十    月   二十   日
                      最高法院刑事第八庭
                          審判長法官  張  春  福  
                                法官  林  勤  純  
                                法官  李  錦  樑  
                                法官  宋  明  中  
                                法官  徐  文  亮  
本件正本證明與原本無異
                                      書  記  官  
中    華    民    國  一○○  年    十    月  二十六  日
                                                      K